臺灣臺南地方法院民事判決　九十四年度訴字第一六號
　　原　　　告　台南市農會
　　法定代理人　甲○○
　　訴訟代理人　戊○○
　　被　　　告　丙○○
　　被　　　告　乙○○
　　被　　　告　己○
　　被　　　告　丁○○
右當事人間請求給付借款事件，本院（言詞辯論終結日期：九十四年三月二日）判決
如左：
    主      文
被告應連帶給付原告新台幣肆佰萬元，及自民國八十四年十一月八日起至清償日止，
按年息百分之十二點五計算之利息，並自民國八十四年十二月九日起至清償日止，其
逾期在六個月以內者，按上開利率百分之十，超過六個月者，按上開利率百分之二十
計算之違約金。
訴訟費用由被告連帶負擔。
    事實及理由
一、程序方面：
    本件被告丁○○未於最後言詞辯論期日到場，其餘被告則始終未於言詞辯論期日
    到場，核無民事訴訟法第三百八十六條各款所列情形，爰依原告聲請，由其一造
    辯論而為判決。
二、原告主張：訴外人郭文喜（已於民國九十年四月十二日死亡）於八十三年七月二
    十五日邀同本件被告為連帶保證人，向原告借款新台幣（下同）四百萬元，約定
    借款期限一年（即至八十四年七月二十五日），按月繳息，利息按原告之基本放
    款利率（貸款時為年息百分之九點二五加年息百分之二點五）機動調整，惟債務
    人到期未清償本金，經兩造於八十四年十一月七日約定展期，以八十五年十一月
    七日清償期，利率按原告基本放款利率百分之九點五加碼百分之三，嗣機動調整
    ，其餘借款條件均未變更，又雙方約定如有一期未按期攤還或繳息時，即喪失期
    限利益，應一次償還全部本金，除應按約定利率繳付逾期利息外，並應自逾期日
    起至清償日止，在六個月以內者，加付上開利率之百分之十；超過六個月者，加
    付上開利率之百分之二十之違約金。詎債務人郭文喜僅繳息至八十四年十一月七
    日，自展期後之利息均未繳納，本金到期亦未清償，依約已喪失期限利益，被告
    四人既為郭文喜之連帶保證人，自應負連帶清償借款之責，為此請求判決如主文
    第一項所示。被告部分除丁○○到庭自認確於八十三年七月二十五日擔任郭文喜
    之連帶保證人，向原告借款等語，其餘被告雖未到場，惟據其所提出之書狀辯稱
    ：（一）渠等雖於八十三年七月二十五日擔任訴外人郭文喜之連帶保證人，然該
    借款到期後，原告與郭文喜約定展期至八十五年十一月七日清償，並未通知被告
    ，被告亦未同意於展期期間繼續擔任連帶保證人，故被告之連帶保證責任應於郭
    文喜原始借款清償期限屆滿為止，郭文喜於展期後未依約繳納利息，被告毋庸再
    負連帶清償之責。（二）縱認被告應負連帶責任，惟被告收受支付命令前逾五年
    之利息部分應已罹於消滅時效，被告得拒絕給付。
    （三）關於違約金之約定顯然過高，亦請求酌減等詞。被告均聲明：駁回原告之
    訴，如受不利判決願供擔保請准宣告免為假執行。
三、得心證之理由：
（一）原告右揭主張訴外人郭文喜邀同本件被告為連帶保證人，於八十三年七月二十
      五日向原告借款，借款期限為一年，到期後再於八十四年十一月七日約定展期
      一年，詎借款人郭文喜於展期後之八十四年十一月八日起即未依約繳付利息，
      到期後本金亦未清償等事實，已據其提出與所述相符之借據二張、約定書五紙
      、撥款傳票四件、帳卡一份為證。觀諸八十四年十一月七日借據、撥款傳票上
      均註明「展期」二字，借款帳卡亦載明新貸日為「八十三七月二十五日」、到
      期日為「八十五年十一月七日」，足見本件借款外觀上雖經簽立新借據，並為
      平衡內帳再為撥款之程序，然實為同一筆借款之延續，亦即原告確有同意借款
      人郭文喜於借款到期日後再延期一年清償之事實，足堪認定。
（二）被告固自認於八十三年七月二十五日擔任郭文喜之連帶保證人，惟否認同意於
      展期期間繼續擔任連帶保證人云云，原告則主張兩造曾約定如原告准許借款人
      延期清償，不必徵求連帶保證人之同意，連帶保證人仍應負責等語。查被告於
      八十三年間郭文喜借款之初所簽立之約定書第十一條第二款、借據第六條均記
      載：「貴會允許主債務人延期清償，無需再行徵求保證人同意，……立約人仍
      負全部債務之保證責任」，而依民法第七百五十五條規定，就定有期限之債務
      為保證者，如債權人允許主債務人延期清償時，保證人除對於其延期已為同意
      外，不負保證責任。八十八年四月二十一日修正公布，八十九年五月五日施行
      之民法第七百三十九條之一固規定，本節所定保證人之權利，除法律另有規定
      外，不得預先拋棄。八十九年五月五日修正施行之民法債編施行法第三十三條
      並規定，修正之民法第七百三十九條之一之規定，於民法債編修正施行前成立
      之保證，亦適用之。惟於民法債編修正施行前就定有期限之債務為保證，保證
      人預先同意債權人得允許主債務人延期清償者，倘債權人係在修正民法第七百
      三十九條之一施行前允許主債務人延期清償，其允許延期清償既在該修正規定
      施行之前，保證人自不得引用該修正規定，謂其不負保證責任（最高法院九十
      一年度台上字第三號、第二三八三號判決參照）。本件原告係於八十四年十一
      月七日間允許主債務人郭文喜延期至八十五年十一月七日清償，其允許延期清
      償既在修正民法第七百三十九條之一施行之前，依上說明，兩造既已約定於展
      期清償時可不經連帶保證人之同意，保證人仍願負擔保證責任，則被告抗辯其
      等不負保證責任，並不可採。
（三）至被告抗辯原告請求之利息消滅時效一節，查原告主張其曾於八十七年六月二
      十三日就本件借款債權於本院八十七年度執字第五八五七號強制執行事件中聲
      明參與分配，嗣於九十年十一月七日經特別拍賣不成立，而視為撤回強制執行
      日等情，業經本院調取上開強制執行卷宗查閱無訛，該參與分配行為亦屬強制
      執行，依民法第一百二十九條第二項第五款規定，應認與起訴有同一效力，有
      請求權消滅時效中斷之效力，且依民法第一百三十七條第一項規定，時效於中
      斷事由終止時（即九十年十一月七日視為撤回執行時）重行起算，則自九十年
      十一月七日起至本件原告於九十三年十月二十二日聲請對被告發支付命令時，
      尚未逾五年時效期間，原告之請求自屬有理，被告時效抗辯，並不可採。
（四）末者，被告抗辯違約金過高云云，然查，約定之違約金是否過高，應就債務人
      若能如期履行債務時，債權人可得享受之一切利益為衡量之標準，而本件兩造
      關於違約金係約定依原告所主張之逾期在六個月以內者按約定年利率之百分之
      十計（即千分之十二點五），逾期在六個月以上者，按約定年利率之百分之二
      十（即千分之二十五）計算違約金，均與一般銀行關於違約金約定之常情相同
      ，實難認有過高之情形。被告所辯，即無足取信。
四、綜上所述，本件被告所辯均為無可取。從而，原告本於消費借貸及連帶保證契約
    之法律關係，請求被告連帶給付如主文第一項所示之本金、利息、違約金，為有
    理由，應予准許。
五、結論：原告之訴為有理由，依民事訴訟法第三百八十五條第一項前段、第八十五
    條第二項，判決如主文。
中　　　華　　　民　　　國　　九十四　　年　　　三　　　月　　 十六　　 日
                                臺灣臺南地方法院民事第一庭
~B法　　　官　蔡雅惠
右為正本係照原本作成。
如對本判決上訴，須於判決送達後廿日內向本院提出上訴狀。
中　　　華　　　民　　　國　　九十四　　年　　　三　　　月　　 十七　　 日
~B法院書記官　黃富煜
